臺灣臺南地方法院刑事裁定　　　　　　　99年度聲字第2359號
聲　請　人　謝嘉賢
即 受刑 人
選任辯護人　彭大勇律師
　　　　　　林士龍律師
上列聲明異議人因重利等案件，以臺灣臺南地方法院檢察署檢察
官南檢欽己99年度執更助字第229號執行命令執行指揮不當，聲
明異議，本院裁定如下：
    主  文
臺灣臺南地方法院檢察署檢察官中華民國九十九年十二月二十一
日所為南檢欽己99年度執更助字第229號執行指揮書，應予撤銷
。
受刑人謝嘉賢所犯重利等罪，所處應執行有期徒刑陸年陸月(臺灣
高等法院99年度聲字第2953號裁定)准予易科罰金。
    理  由
一、聲明異議意旨略以：1.聲明人於民國86年間雖已有重利前科
    ，然該案係發生於86年間，距離本案發生之時間(94年間)，
    已有8年左右之間隔。此段8年之時間內，聲明人均奉公守法
    ，未再有任何之非法犯行，足證聲明人並非習於犯罪之人。
    檢方以此作為不准聲明人易科罰金之理由，已屬率強。2.本
    案中，聲明人確係擔任出資之人，但實際上均係由其他同案
    被告出面與被害人接觸，聲明人均未與任何被害人有實際之
    接觸，且在24位被害人中，僅有其中附表編號三「連淑娟」
    、附表編號五「林鐿」、附表編號七「邱梅鳳」部份，同
    案被告有涉及恐嚇犯行，其他21位被害人，並無任何之恐嚇
    犯行。足證同案被告中，並非以暴力討債為常用之手法，而
    僅有少數三件有此行為。3.事實上，在催討債務過程中涉及
    恐嚇犯行之人，均係同案被告朱豐隆、蘇進加、黃子毅等三
    人，只是因為聲明人係實際出資之人，而法院認聲明人亦應
    對此3件恐嚇犯行負責。因此，以此理由不准易科罰金，亦
    有所誤會。4.末查，同案被告中，「朱豐隆」、「蘇進加」
    2人，均已准許繳納易科罰金以代替刑罰之執行(證五)，檢
    方唯獨不准聲明人聲請易科罰金代刑罰之執行，似已有不公
    之處，亦無交待為何有此差別之待遇，是否合宜？亦請再三
    審酌，狀請撤銷該執行命令，准許聲明人易科罰金以代替刑
    罰之執行等語(詳如附件)。
二、按刑法第41條有關宣告有期徒刑、拘役應否准許易科罰金執
    行之易刑處分，依刑事訴訟法第457條規定固由檢察官指揮
    之，屬檢察官指揮執行時得自由裁量之事項。但檢察官之執
    行指揮，仍應詳酌刑法第41條所定，執行有期徒刑或拘役是
    否顯有困難，妥為考量後為適法之執行指揮，否則，其自由
    裁量權之行使即難謂當。又刑事訴訟法第484條規定：「受
    刑人或其法定代理人或配偶以檢察官執行之指揮為不當者，
    得向諭知該裁判之法院聲明異議」。此項規定係對檢察官之
    指揮執行，認有不當時賦予救濟之方法，請求撤銷或變更該
    項不當之執行指揮。法文既無法院不得變更檢察官之執行指
    揮之規定，參酌刑事訴訟法第416條規定，對於檢察官之執
    行指揮既聲明異議，受理之法院自亦得予以撤銷或變更之，
    而受理異議之聲明法院，得審核之範圍應及於刑之執行或其
    方法。從而，刑法第41條規定關於應否准予易科罰金之執行
    指揮，受理異議之聲明之法院，若認其為不當時，自得撤銷
    或變更之；如認法院僅得撤銷檢察官之執行指揮，不得變更
    之，倘檢察官不為變更其處分時，將使上述規定之救濟程序
    失其效用，當非立法之本旨（大法官會議釋字第245號解釋
    及最高法院77年度台非字第158號判決意旨參照）。
三、經查：
  (一)本件檢察官以受刑人前於86年已有重利前科，本件高利貸及
    暴力討債集團，聲明人出資並擔任主要負責人，且被害人多
    ，認不執行所宣告之刑，難收矯正之效，故未予核准本件受
    刑人之易科罰金之聲請，有臺灣臺南地方法院檢察署99年12
    月21日南檢欽己99年度執更助字第229號函在卷可佐。
  (二)惟按有關易科罰金之規定，刑法第41條第1項但書雖規定：
    「但確因不執行所宣告之刑，難收矯正之效，或難以維持法
    秩序者，不在此限」。惟但書部分之適用，為刑法第41條第
    1項之例外規定，基於例外從嚴之法則，檢察官自應進一步
    就個案何以符合該部分構成要件詳以說明，用以確保公權力
    行使之透明、可受公評，並防止裁量之恣意。
  (三)查本件檢察官雖以「受刑人前於86年已有重利前科，本件高
    利貸及暴力討債集團，聲明人出資並擔任主要負責人，且被
    害人多，認不執行所宣告之刑，難收矯正之效」為由，未予
    核准受刑人之易科罰金之聲請。惟受刑人於所犯重利及恐嚇
    案件中，既經原確定判決審酌「被告犯罪之動機、手段、犯
    罪所收危害與犯罪後飾詞否認犯罪之態度等一切情狀」；而
    第一審法院於判決時亦已審酌「被告謝嘉賢、蘇進加、余忠
    霖、穆志平、朱豐隆、傅景暉、陳啟銘、黃子毅、柯文祥、
    許主其、吳宗殷、孫建彬、謝承剛、葉昭宏、劉謙憲、蘇俊
    華等人，年輕力壯，竟不思以正途謀生，反趁借款人需錢孔
    急之際，借款予被害人，獲取暴利，及各被告擔任本件犯行
    之角色、參與程度與時間之長短、每月所獲之薪資，以及被
    告謝嘉賢、蘇進加、穆志平、朱豐隆、黃子毅、柯文祥、許
    主其於借款人無力清償時，不以理性方式解決，反以言語恐
    嚇借款人，所為非是，兼衡被告謝嘉賢、蘇進加、余忠霖、
    穆志平、朱豐隆、傅景暉、陳啟銘、黃子毅、柯文祥、許主
    其、吳宗殷、孫建彬、謝承剛、葉昭宏、劉謙憲、蘇俊華犯
    後於本院坦承部分重利犯行之態度等一切情狀」，有臺灣高
    等法院99年度上易字第562號判決及臺灣桃園地方法院97 年
    度易字第84號判決在卷可參，顯見法院已綜合考量各種情事
    ，而給予受刑人適當之刑罰。
  (四)茲本件檢察官依前述標準，審查受刑人是否得易科罰金及易
    服社會勞動，非但已逸脫刑法第41條第1項明訂標準，甚且
    將法院已審酌事項，再重為審酌，此舉無異對受刑人所犯罪
    刑，予以雙重評價，自屬失當。再者，本件重利及恐嚇等案
    件，同案被告「朱豐隆」、「蘇進加」，於臺灣士林地方法
    院檢察署執行，均已獲准易科罰金，並已易科罰金執行完畢
    ，此有受刑人提出之「朱豐隆」、「蘇進加」罰金繳納收據
    影本在卷可參。本件同案被告中，朱豐隆、蘇進加均係直接
    向被害人實施恐嚇之人，然其所受宣告之刑，於臺灣士林地
    方法院檢察署執行時，均得以易科罰金，僅受刑人因居住處
    所在臺灣臺南地方法院檢察署管轄內，即受不得易科罰金之
    處分，顯有失公允。是聲明異議人指摘原處分不當，求為撤
    銷原不准易科罰金之執行指揮處分，為有理由。則原檢察官
    不准受刑人謝嘉賢易科罰金之執行指揮，自應均予撤銷。又
    聲明異議人併聲請本院准予易科罰金，經審酌受刑人並無刑
    法第41條但書之情形，自符合刑法第41條規定易科罰金要件
    ，本院認應准予易科罰金為適當，參酌大法官會議解釋釋字
    第245號解釋:「受刑人或其他有異議權人對於檢察官不准易
    科罰金執行之指揮認為不當，依刑事訴訟法第484條向諭知
    科刑裁判之法院聲明異議，法院認為有理由而為撤銷之裁定
    者，除依裁定意旨得由檢察官重行為適當之斟酌外，如有必
    要法院自非不得於裁定內同時諭知准予易科罰金，此與本院
    院解字第2939號及院字第1387號解釋所釋情形不同。」之意
    旨，併准予受刑人易科罰金。
四、依刑事訴訟法第486條，裁定如主文。
中    華    民    國   100    年    1     月    12    日
                  刑事第一庭    法  官  鄭銘仁
以上正本證明與原本無異。
如不服本裁定，應於送達後5 日內，向本院提出抗告狀。
                                書記官  郭勝華
中    華    民    國   100    年    1     月    17    日